【裁判字號】    98,上訴,1881
【裁判日期】    980511
【裁判案由】    家暴殺人未遂等
【裁判全文】
臺灣高等法院刑事判決                98年度上訴字第1881號
上  訴  人  台灣桃園地方法院檢察署檢察官
被      告  甲○○
上列上訴人因被告家暴殺人未遂案件，不服臺灣桃園地方法院98
年度訴字第7號，中華民國98年3月23日第一審判決（起訴案號：
臺灣桃園地方法院檢察署97年度偵字第 20510號），提起上訴，
本院判決如下：
    主  文
上訴駁回。
    理  由
一、按不服地方法院之第一審判決而上訴者，應向管轄第二審之
    高等法院為之。上訴書狀應敘述具體理由。第二審法院認為
    上訴書狀未敘述理由或上訴有第 362條前段之情形者，應以
    判決駁回之。刑事訴訟法第361條第1項、第2項、第367條前
    段，分別定有明文。所謂具體理由，必係依據卷內既有訴訟
    資料或提出新事證，指摘或表明第一審判決有何採證認事、
    用法或量刑等足以影響判決本旨之不當或違法，而構成應予
    撤銷之具體事由，始克當之（例如：依憑證據法則具體指出
    所採證據何以不具證據能力，或依憑卷證資料，明確指出所
    為證據證明力之判斷如何違背經驗、論理法則），若僅泛言
    原判決認定事實錯誤、違背法令、量刑失之過重或輕縱，而
    未依上開意旨指出具體事由，或形式上雖已指出具體事由，
    然該事由縱使屬實，亦不足以認為原判決有何不當或違法者
    （例如：對不具有調查必要性之證據，法院未依聲請調查亦
    未說明理由，或援用證據不當，但除去該證據仍應為同一事
    實之認定），皆難謂係具體理由，俾與第二審上訴制度旨在
    請求第二審法院撤銷、變更第一審不當或違法之判決，以實
    現個案救濟之立法目的相契合，並節制濫行上訴（最高法院
    97年度台上字第 892號判決要旨參照）。再最高法院65年台
    上字第2836號判例要旨指出：「上訴於第三審法院，其上訴
    書狀應敘述上訴之理由，為刑事訴訟法第382條第1項所明定
    。本件原審檢察官提出之上訴書，僅云『茲據告訴人某甲具
    狀請求提起上訴前來，經核內容，尚非顯無理由，檢附原書
    狀，提起第三審上訴，請予法辦』，並無一語指摘原判決如
    何違背法令，及該書狀內容如何尚非顯無理由。刑事訴訟法
    既無上訴理由得引用或檢附其他文件代替之規定，揆之首開
    說明，其上訴程式自屬不合」；同院69年台上字第2724號判
    例要旨亦表示：「刑事訴訟法第382條第1項所謂上訴書狀應
    敘述上訴之理由，係指上訴書狀本身應敘述上訴理由而言，
    非可引用或檢附其他文書代替，以為上訴之理由。蓋刑事訴
    訟法規定各種文書之制作，應具備一定之程式，其得引用其
    他文書者，必有特別之規定始可，（例如刑事訴訟法第48條
    、第 373條。）否則，即難認其上訴已合法律上之程式。」
    修正後刑事訴訟法第361條、第367條規定與第382條第1項規
    定之意旨相合，自應為相同之適用。易言之，不服地方法院
    之第一審判決而上訴者，須提出上訴書狀，並於上訴狀記載
    具體理由，同時應於上訴狀本身內敘明上訴之理由，不得引
    用或檢附其他文書代替，以為上訴之理由。上訴書狀若引用
    或檢附其他文書代替，以為上訴理由者，該引用或檢附之其
    他文書內容，非屬上訴書狀之內容，故上訴書狀是否敘述具
    體理由，應就所引用或檢附之文書以外之內容加以觀察、判
    斷，若除去該引用、檢附之文書外，其餘部分之敘述，不能
    認係具體理由者，上訴即非合法。
二、原審以被告甲○○與被害人乙○○原為同居男女朋友，於民
    國97年9月10日上午，在桃園市○○○街100號，因分手問題
    ，雙方發生爭執，被告竟基於殺人之犯意，先以左手勒住被
    害人頸部，再以預藏之水果刀，朝被害人左胸砍去，因被害
    人掙扎，僅剌及肩臂，繼之持刀剌殺被害人後背，直至刀柄
    斷裂，刀身卡於被害人體內，始行罷手，造成被害人有後側
    胸壁穿剌傷、右側肩部深部撕裂傷、左側前臂撕裂傷等傷情
    ，倖送醫急救始免於死，涉犯刑法第271條第2項殺人未遂罪
    ，係以被告於原審自白不諱，核與被害人及證人丙○○、于
    王春花於檢察官偵訊中所證情節相一致，並有扣押筆錄、扣
    押物品目錄表、行政院衛生署桃園醫院診斷證明書、蒐證照
    片附卷及前開水果刀刀套、刀柄、刀身扣案足資為證。並審
    酌被告之手段、智識與雙方關係，並說明被告睚眥之隙，造
    成被害人身心鉅大創傷，雙方迄未和解，無法得到被害人原
    諒，然被告供認犯行，深感悔悟，犯後態度良好，檢察官起
    訴求刑有期徒刑8年，失之過重，量處有期徒刑5年4月，併
    依法沒收被告所有持以行凶之水果刀。原判決就卷證資料及
    量刑情形，均予論述，從形式上觀察，並無違背法令、違反
    證據法則及理由未備之情形。
三、檢察官上訴意旨略稱：「本檢察官尚未收受判決正本，茲據
    被害人具狀請求上訴，略以：(一)原審認定被告為小事而殺害
    被害人，固使被害人心感安慰，然被害人所遭受之傷害非僅
    皮肉之苦，不但必須承受難捱之復健，更因此次事件而喪失
    工作，生計已成問題，被告復迄今未予合理賠償，原審無視
    公訴人審酌各情後所為求刑，竟僅科處如原判決之刑，顯已
    輕重失衡，因之請求本檢察官上訴。(二)爰附原書狀依刑事訴
    訟法第344條第2項、第361條提起上訴。」
四、量刑輕重，係屬事實審法院得依職權自由裁量之事項，苟已
    斟酌刑法第57條各款所列情狀，而未逾越法定刑度，或濫用
    其權限，不得遽指為違法（最高法院72年台上字第6696號、
    75年台上字第7033號判例參看）。本件檢察官僅引用被害人
    聲請上訴狀，然檢察官之上訴書本身，並未依據卷內資料對
    於原判決究竟如何違背法令或不當，為具體之指摘，而原審
    以被告坦承犯行等情，業已說明量刑有期徒刑5年4月，不予
    量處有期徒刑 8年之理由，綜上所述，難認檢察官之上訴書
    已敘述上訴理由，自屬不合法律上之程式，上訴自應予駁回
    ，並不經言詞辯論為之。
五、依刑事訴訟法第367條前段、第372條，判決如主文。
中    華    民    國    98    年    5     月    11    日
            刑事第十三庭  審判長法  官 曾德水
                                法  官 林婷立
                                法  官 趙文卿
以上正本證明與原本無異。
如不服本判決，應於收受送達後10日內向本院提出上訴書狀，其
未敘述上訴之理由者並得於提起上訴後10日內向本院補提理由書
（均須按他造當事人之人數附繕本）「切勿逕送上級法院」。
                                書記官 洪雪娥
中    華    民    國    98    年    5     月    11    日
附錄：本案論罪科刑法條全文
刑法第271條：
殺人者，處死刑、無期徒刑或 10 年以上有期徒刑。
前項之未遂犯罰之。
預備犯第 1 項之罪者，處 2 年以下有期徒刑。刑法第271條。


司法院資訊處製作；財團法人民間司法改革基金會備份。
